【裁判字號】    90,訴,298
【裁判日期】    900911
【裁判案由】    違反電信法等
【裁判全文】
臺灣高雄地方法院刑事判決                            九十年度訴字第二九八號
    公  訴  人  臺灣高雄地方法院檢察署檢察官
    被      告  甲○○
右列被告因違反電信法等案件，經檢察官提起公訴（八十九年度偵緝字第一二五六號
、八十九年度偵字第二五六七二號），本院判決如左：
    主  文
甲○○連續意圖為自己不法之利益，以無線方式盜用他人電信設備，處有期徒刑肆月
，如易科罰金，以參佰元折算壹日；又意圖為自己不法之所有，侵占離本人所持有之
物，處罰金參仟元，如易服勞役，以參佰元折算壹日。
    事  實
一、甲○○曾犯有懲治走私條例、強盜、竊盜、麻醉藥品管理條例、妨害兵役、偽造
    有價證券等多項前科，其於民國八十一年間所犯懲治走私條例案件，判處有期徒
    刑十月，緩刑四年確定，於緩刑期間，於八十二年再犯強盜案件，判處有期徒刑
    三年確定，所犯懲治走私條例案件宣告之緩刑撤銷，上開強盜案件所處刑期有期
    徒刑三年，應於八十六年三月二十二日執行完畢後，再接續執行所犯上開懲治走
    私條例案件刑期有期徒刑十月，嗣於八十四年八月十一日交付保護管束假釋出獄
    ，假釋期間再於八十五年間另犯竊盜及麻醉藥品管理條例案件，各判處有期徒刑
    四月及三月確定，定應執行刑有期徒刑六月，於八十六年二月二十五日入監執行
    竊盜及麻醉藥品管理條例案件之刑期，接續執行前開所犯懲治走私條例及強盜案
    件殘刑部分，於八十九年二月十日假釋出獄，於假釋期間，於八十九年間再犯妨
    害兵役及竊盜案件，分別判處有期徒刑十月及八月確定，現正執行強盜案件殘刑
    ，及接續執行八十九年間所犯竊盜案件刑期有期徒刑八月（不構成累犯）。仍不
    知悔改，明知使用行動電話，應向政府核准設立之電信機關申請門號，始得使用
    ，於八十八年十一月十一日依雜誌刊登之廣告，與不詳姓名、年籍之成年男子取
    得聯絡，明知該名成年男子兜售之行動電話ＳＩＭ卡，係冒用他人名義申請，通
    話費用將列入被冒名申請者之帳單，購買者使用行動電話ＳＩＭ卡撥打，可免繳
    付撥打費用，竟意圖為自己免給付通話費用之不法利益，以新台幣（下同）三千
    元之價格，向該名成年男子購買冒用戊○○名義在高雄市前金區○○○路四四號
    一樓幻象通訊流行館，委由不知情之職員乙○○向中華電信股份有限公司（下稱
    中華電信）申請租用門號0000000000行動電話SIM卡一張，裝置在其自有之行動
    電話上，並基概括之犯意，於翌日八十八年十一月十二日借予不知情之友人丁○○撥打數通，連續盜用中華電信相關通信設備與他人通訊多次，致使中華電信陷
    於錯誤，誤以為不知情之丁○○係合法之使用權人使用該行動電話門號而提供通
    訊服務，並將丁○○之發話通訊費用列入名義上租用名義人戊○○帳單，共計甲○○利用不知情之丁○○獲取相當於通話金額三十三元之不法利益。
二、甲○○另行起意，於八十九年七月二十八日在高雄市○○○路污水處理場大門旁
    ，拾獲丙○○○、吳滿祥、吳靜佩、吳蕙珊所有，於同年月二十六日凌晨三時許
    ，在高雄市旗津區○○○路一八一號住處，遭不詳姓名竊賊侵入住宅竊取而脫離
    本人持有之吳滿祥存款簿二本、吳靜佩存款簿五本、吳蕙珊存款簿一本、蔡秀雲
    存款簿一本，印章十四枚、吳靜佩保單一紙、Motorola牌行動電話一具，竟意圖
    為自己不法所有，予以侵占入己。嗣經警於八十九年七月二十九日下午八時十分
 許，在甲○○位於高雄市旗津區北汕巷七五之一九號住處執行逕行搜索，查獲贓
    物吳滿祥存款簿二本、吳靜佩存款簿五本、吳蕙珊存款簿一本、蔡秀雲存款簿一
    本，及印章十四枚、吳靜佩保單一紙、Motorola牌行動電話一具。
三、案經戊○○向中華電信出具切結書，並表示遭人冒名申請行動電話ＳＩＭ卡，經
    中華電信台灣南區電信分公司北高雄營運處函請高雄市政府警察偵查，循線查悉
    丁○○後，移送台灣高雄地方法院檢察署檢察官偵查時，自動檢舉偵查起訴。
    理  由
一、訊據被告甲○○固坦承於右開時、地侵占遺失物之犯行，惟矢口否認盜用行動電
    話ＳＩＭ卡之事實，辯稱：門號0000000000行動電話ＳＩＭ卡是丁○○的，電話
    亦是丁○○撥打的，我並未將ＳＩＭ卡裝在自己手機上，案發警方依通聯紀錄查
    出是他撥打的，他恐因另案緩刑被撤銷，要求我承擔本案，每月給付我七、八千
    元，我在偵訊及本院審理之初未供出實情，目前我因他案在監執行，法院開庭時
    ，我請丁○○寄錢給我，但他未依約定給錢，所以我要說出實情等語。經查：
  (一)中華電信門號0000000000行動電話ＳＩＭ卡係由冒用戊○○名義之人，持戊○○
    身分證原本前往於高雄市前金區○○○路四四號一樓幻象通訊流行館，由職員乙○○受託向中華電信申請租用，門號0000000000行動電話ＳＩＭ卡於八十八年十
    一月十二日撥打電話數通，合計通話費用為三十三元等情，業據證人戊○○於警
    訊時指訴：我從未申請使用行動電話門號0000000000使用等語；證人乙○○於警
    訊證述：一名穿黑色外套、戴墨鏡之男子，於八十八年十一月十一日下午二、三
    時許，持戊○○身分證原本至我任職之幻象通訊流行館，委請我辦中華電信0000
    000000行動電話門號，該人與身分證上的照片很像等語（乙○○警訊筆錄）；證
    人乙○○於丁○○所犯偽造文書偵訊中及本案於本院審理中，經檢察官及本院命
    其當庭指認結果，前去申請門號者並非證人戊○○及丁○○本人等情（八十九年
    度偵字第六八九四號卷第十七、十八頁、本院九十年七月十七日訊問筆錄）；證
    人丁○○於其所涉犯偽造文書案件於偵查中，及本案於本院審理中迭次陳明：我
    在大樂超市向甲○○借用手機使用約一、二小時，撥打數通電話給賀照梅、方德
    新、周明正、李世偉等數人，不知手機內之SIM卡有問題，當天下午二、三時將?
    熅鷙棫馱i雄等語（八十九年度偵字第六八九四卷第三十二頁、本院九十年二?
 諵G十七日訊問筆錄），核與被告於偵訊及本院審理之初迭次供承：我於八十八?
    ~十月間看雜誌廣告，於八十八年十一月十一日依廣告打電話聯絡，以三千元向?
    ㄙ齒W男子購買行動電話ＳＩＭ卡，該名男子交ＳＩＭ卡給我時，表示他缺錢用?
    A我購買該卡打電話可免付通話費，並無撥打次數及時間的限制，但因我自己購?
    R的易付卡尚未使用完畢，所以並未以ＳＩＭ卡未撥打使用，我於八十八年十一?
    諵Q二日將內裝有ＳＩＭ卡手機借給不知情之丁○○撥用等語相符（八十九年度?
    遢r字第一二五六號卷第二十六頁、本院九十年二月二十七日訊問筆錄），並有?
    蟋皎恁B租用申請書、戊○○身分證影本各一份、通話明細清單二份附於丁○○?
    A犯偽造文書警卷可憑。又丁○○涉犯偽造文書犯行，業經公訴人以八十九年度?
    誚r第六八九四號不起訴處分在案，此經本院調閱台灣高雄地方院檢察署八十九?
    ~度偵字第六八九四號丁○○涉犯偽造文書案件全案卷核閱屬實，被告於本院審?
    z中翻異前詞，顯係事後卸責之詞，不足採信。
  (二)警方於八十九年七月二十九日下午八時十分許，在被告位於高雄市旗津區北汕巷
    七五之一九號住處執行逕行搜索，查獲贓物吳滿祥存款簿二本、吳靜佩存款簿五
    本、吳蕙珊存款簿一本、蔡秀雲存款簿一本，印章十四枚、吳靜佩保單一紙、
    Motorola牌行動電話一具等情，此有贓物認領保管單、逕行搜索結果報告書、搜
    索扣押證明書各一份附於警卷可憑。被告於警、偵訊及本院審理中迭次坦承：查
    扣吳滿祥存款簿二本、吳靜佩存款簿五本、吳蕙珊存款簿一本、蔡秀雲存款簿一
    本，印章十四枚、吳靜佩保單一紙、Motorola牌行動電話一具，是我於八十九年
    七月二十八日在高雄市○○○路污水處理場大門旁拾獲等語，核與證人丙○○○
    於警訊中指訴：吳滿祥存款簿二本、吳靜佩存款簿五本、吳蕙珊存款簿一本、蔡
    秀雲存款簿一本，印章十四枚、吳靜佩保單一紙、Motorola牌行動電話一具均為
    我與家人所有，於八十九年七月二十六日凌晨三時許，置於高雄市旗津區○○○
    路一八一號住處，遭竊賊侵入住宅竊取等語相符，被告此部分自白顯與事實相符
    ，堪認為真實。
二、按電信法第五十六條第一項規定所謂「盜用他人電信設備通信」，不於以盜拷他
    人行動電話之序號、內碼等資料於自己之手機內為盜用之唯一方式，其他諸如：
    利用他人住宅內之有線電話，盜打他人電話為通信行為，或在住宅外之電話接線
    箱內盜接，或意圖為自己不法之所有，竊取他人之行動電話手機，進而為盜打通
    信行為，或僅以使用竊盜之意思，擅取他人之行動電話手機為盜打通信之行為，
    不一而足，皆成立本罪。又電信法第五十六條第一項之罪，以意圖為自己或第三
    人不法之利益，使用有線、無線或其他電磁方式，盜接或盜用他人電信設備通信
    者為要件。本罪之處罰詐得免繳電信通信費用之不法利益規定，乃刑法詐欺得利
    之特別法，依特別法優於普通法之原則，毋庸再論以詐欺得利罪（最高法院八十
    八年一月十九日八十八年度第一次刑事庭會議決議參照）。另所謂贓物，係指因
    侵害財產法益犯罪所得之物而言（最高法院二十三年非字第三七號、七十一年台
    上字第三六六三號判例可資參照）。核被告所為，係犯電信法第五十六條第一項
    意圖為自己不法利益盜用他人電信設備通信罪、刑法第三百三十七條侵占離本人
    所有之罪。被告詐得免繳通信費用之不法利益，不另涉犯刑法第三百三十九條第
    二項詐欺得利罪；被告盜用以戊○○名義申領租用之0000000000行動電話ＳＩＭ
    卡，係不詳姓名者偽造文書中華電信三動電話業務租用申請書及戊○○之簽名、
    指紋等偽造文書，侵害社會法益所得之物，與刑法第三百四十九條第二項故買贓
    物罪之構成要件不符。公訴人雖認被告另涉犯詐欺得利罪及故買贓物罪，惟依公
    訴人起訴之犯罪事實，足認公訴人認被告涉犯詐欺得利、故買贓物罪，與上開本
    院論罪之盜用電信設備通信罪部分，有方法結果之牽連關係，爰不另就詐欺得利
    及故買贓物罪為無罪之諭知。被告多次利用不知情之證人丁○○撥打行動電話而
    盜用不詳姓名成年男子冒名申請之行動電話ＳＩＭ識別卡之行為，為間接正犯。
    被告多次利用不知情之證人丁○○盜用他人電信設備通信，時間緊接、手法相同
    ，所犯又係構成要件相同之罪名，顯係出於概括犯意反覆為之，為連續犯，應依
    刑法第五十六條之規定以一罪論，並加重其刑。另被告以一行為，侵占所拾得被
    害人丙○○○、吳滿祥、吳靜佩、吳蕙珊失竊脫離本人持有之物，為想像競合犯
    ，應從一重處斷。被告所犯上開盜用他人電信設備通信罪、侵占離本人所有之罪
    ，犯意各別，行為互殊，應分論併罰。爰審酌被告為貪圖小利，故蹈刑章，犯後
    飾詞否認盜用他人電信設備通信，及坦承侵占遺失物犯行，並念及盜打金額非鉅
    等一切情狀，分別量處如主文所示之刑，及諭知易科罰金及易服勞役之折算標準
    。現行刑法第四十一條業經總統於九十年一月十日公布，並於同年月十二日生效
    ，因被告所犯電信法部分，其最重本刑為五年以下有期徒刑之罪，且受有六月以
    下有期徒刑之宣告，依刑法第二條第一項前段規定之從新主義原則，應依修正後
    刑法第四十一條第一項之規定，就盜用他人電信設備通信部分，諭知有期徒刑易
    科罰金之折算標準。被告於八十一年間犯懲治走私條例案件，判處有期徒刑十月
    ，緩刑四年確定，於緩刑期間，於八十二年再犯強盜案件，判處有期徒刑三年確
    定，所犯懲治走私條例案件宣告之緩刑撤銷，上開強盜案件所處刑期有期徒刑三
    年，應於八十六年三月二十二日執行完畢後，再接續執行所犯上開懲治走私條例
    案件刑期有期徒刑十月，嗣於八十四年八月十一日交付保護管束假釋出獄，假釋
    期間再於八十五年間另犯竊盜及麻醉藥品管理條例案件，各判處有期徒刑四月及
    三月確定，定應執行刑有期徒刑六月，於八十六年二月二十五日入監執行竊盜及
    麻醉藥品管理條例案件之刑期，接續執行前開所犯懲治走私條例及強盜案件殘刑
    部分，於八十九年二月十日假釋出獄，於假釋期間，於八十九年間再犯妨害兵役
    及竊盜案件，分別判處有期徒刑十月及八月確定，現正執行強盜案件殘刑，及接
    續執行八十九年間所犯竊盜案件刑期有期徒刑八月，此有台灣高等法院被告全國
    前案錄表、台灣高雄地方法院檢察署刑案資料查註紀錄表各一份在卷可憑，應不
    構成累犯（參見八十八年七月二十日最高法院八十八年第四次刑事庭會議決議）
    ，附此敘明。至冒用戊○○名義申領租用之0000000000行動電話ＳＩＭ卡，係被
    告犯電信法第五十六條之罪之電信器材，雖在被告於本院審理中陳明業已遺失而
    未扣案，並無證據證明業已滅失，應依電信法第六十條之規定，不問屬於犯人與
    否，均予宣告沒收。
三、據上論斷，應依刑事訴訟法第二百九十九條第一項前段、電信法第五十六條第一
    項、第六十條、刑法第二條第一項前段、第十一條、第五十六條、第三百三十七
    條、第四十一條第一項、第四十二條、第五十五條、罰金罰鍰提高標準條例第一
    條前段、第二條，判決如主文。
本案經檢察官吳昭瑩到庭執行職務。
中      華      民      國    九十    年      九      月      十一      日
                                  臺灣高雄地方法院刑事第四庭
                                      法  官  張  桂  美
右正本證明與原本無異。
如不服本判決，應於判決送達後十日內，向本院提出上訴狀。
                                      書記官  吳  金  霞
中      華      民      國    九十    年      九      月      十一      日
附錄本判決之論罪法條：
電信法第五十六條第一項：
意圖為自己或第三人不法之利益，以有線、無線或其他電磁方式，盜接或盜用他人電
信設備通信者，處五年以下有期徒刑，得併科新台幣一百五十萬元以下罰金。
刑法第三百三十七條：
意圖為自己或第三人不法之所有，而侵占遺失物、漂流物或其他離本人所持有之物者
，處五百元以下罰金。


司法院資訊處製作；財團法人民間司法改革基金會備份。
